臺灣高等法院刑事判決　　　　　　　　　　　　　九十三年度交上訴字第一一六號
　　上　訴　人　臺灣板橋地方法院檢察署檢察官
　　被　　　告　壬○○
右上訴人因被告過失致死案件，不服臺灣板橋地方法院九十二年度交訴字第一四五號
，中華民國九十三年五月二十四日第一審判決（起訴案號：臺灣板橋地方法院檢察署
九十二年度偵字第一三五九七號），提起上訴，本院判決如左：
    主    文
上訴駁回。
    事    實
一、壬○○係址設臺北縣鶯歌鎮○○路一四八號二樓「大瑞汽車貨運有限公司」之司
　　機，為從事駕駛業務之人，於民國九十二年七月十三日十五時三十五分許，駕駛
    車牌號碼２Ｊ︱８３５號營業曳引車，沿臺北縣樹林市往花蓮縣方向行駛，在行
    經國道三號公路北向三十四點九公里處（屬臺北縣中和市○○○○○道，甫進入
    隧道時，其原應注意汽車行經隧道時，應減速慢行，作隨時停車之準備，又汽車
    行駛時，後車與前車之間應保持隨時可以煞停之距離，且駕駛人應注意車前狀況
    ，隨時採取必要之安全措施，而依當時天氣良好、路面乾燥無缺陷、無障礙物等
    情形，並無不能注意之情事，竟疏於注意，未於進入隧道時減速慢行，作隨時停
    車之準備，亦未注意車前狀況，與前車保持隨時可以煞停之距離，仍貿然以約八
   、九十公里之速度行駛，待壬○○發現前方車輛壅塞，其前方由戊○○所駕駛之
    車牌號碼１４８３︱ＧＭ自用小客車煞車減速時，始猛踩煞車，惟因壬○○之車
    速過高，且煞停距離不夠，經五十六公尺之煞車仍未能及時煞停而撞擊前車，適
    時因戊○○駕駛之車牌號碼１４８３︱ＧＭ自用小客車見右線車道車輛已向前移
    動，中線車道車輛仍呈停止狀態，即將車輛切換至右線車道而尚未完全駛進右線
    車道，壬○○所駕駛之車輛即撞擊戊○○駕駛之前開車輛左後車箱，再衝撞前方
    由黃民榮駕駛、搭載黃明雅及黃許月子之車牌號碼７Ａ︱１８７０號自用小客車
    ，戊○○之車輛因受壬○○車輛之撞擊，向前擦撞停放於黃民榮駕駛之前開車輛
    前方由乙○○駕駛之車牌號碼ＤＩ︱５８２５號自用小客車右側車門，又因壬○○車輛煞停之撞擊力道強大，使依序停放在黃民榮、乙○○車輛前方分別由丁○○、庚○○、己○○、癸○○、丙○○、甲○○等人所駕駛之車牌號碼２３３３
    ︱ＦＺ號、ＲＩ︱８９１６號、ＭＵ︱４８２３號、２９２１︱ＦＬ號、ＤＨ︱
    ６７９１號、２Ｄ︱９２７６號等自用小客車發生連環追撞，致車牌號碼７Ａ︱
    １８７０號自用小客車內之駕駛黃民榮及乘客黃許月子、黃明雅等人受有顱內出
    血之傷害，三人經送醫後仍不治死亡。
二、案經黃民榮、黃明雅之父即黃許月子之夫辛○○訴由內政部警政署國道公路警察
    局第六警察隊報告臺灣板橋地方法院檢察署檢察官偵查起訴。
    理    由
一、訊據被告壬○○坦承右揭事實不諱，核與告訴人辛○○於警詢、偵查中之指述及
    證人戊○○、乙○○、丁○○、庚○○、己○○、癸○○、丙○○、甲○○於警
    詢中之證述大致相符，復有國道公路警察局第六警察隊樹林分隊道路交通事故現
    場圖、現場及車損照片五十幀附卷可稽。另本件車禍被害人黃民榮、黃明雅、黃
    許月子因此受傷死亡，亦經檢察官督同檢驗員相驗屬實，製有相驗筆錄、相驗屍
    體證明書、驗斷書在卷可憑，被告壬○○之自白應與事實相符，堪以採信。
二、按汽車行經隧道時，應減速慢行，作隨時停車之準備，又汽車在同一車道行駛時
    ，除擬超越前車外，後車與前車之間應保持隨時可以煞停之距離，且駕駛人應注
    意車前狀況，隨時採取必要安全措施。道路交通安全規則第九十三條第一項第三
    款、第九十四條第一項、第三項分別定有明文。被告駕車自應注意上述道路交通
    安全規定。本件肇事時、地之天候、路況皆良好，被告亦無不能注意之情事，竟
    疏未注意而貿然行駛，致撞擊戊○○及被害人黃民榮駕駛之車輛，並發生連環追
    撞，可見被告之駕車失當行為，顯有過失。又被害人黃民榮、黃明雅、黃許月子
    確因本件車禍而死亡，被告過失駕車肇事行為，與被害人之死亡結果間，自具有
    相當因果關係。本案事證明確，被告壬○○之犯行洵堪認定。
三、核被告壬○○所為，係犯刑法第二百七十六條第二項之業務過失致死罪。被告壬○○一業務過失駕車行為，於同一時地造成被害人黃民榮、黃明雅、黃許月子死
    亡之結果，係一行為觸犯三個業務過失致死罪，為想像競合犯。
四、原審以被告罪證明確，本同上見解，適用刑法第二百七十六條第二項、第五十五
    條，罰金罰鍰提高標準條例第一條前段，併審酌被告壬○○素行尚稱良好，有本
    院被告全國前案紀錄表一件在卷可參，此次犯罪之過失程度、所生危害甚鉅、肇
    事後坦承犯行態度良好、惟雖與被害人家屬達成訴訟外和解，卻未能完全依照和
    解條件履行等一切情狀，量處有期徒刑一年，其認事用法，均無不合。檢察官上
    訴意旨以事發時中和隧道已壅塞堵車，被告駕駛營業曳引車，視距顯較一般人自
    用小客車為遠，然其竟未減速慢行，經長達五十六公尺之長距離煞車後，仍追撞
    被害人等駕駛之自用小客車，造成九輛自用小客車連環追撞三人死亡，顯見其撞
    擊力道之強大，車速絕非如被告所稱八十公里時速，且當時天候、路況皆良好，
    被告完全未盡其注意義務，其過失顯然重大。再被告於案發後，固曾與告訴人簽
    立和解書，同意賠償新臺幣（下同）一千二百七十萬元，惟迄今被告除於案發時
    給付一百萬元慰問金，及告訴人依法取得之四百二十萬元強制第三人責任保險金
    外，未再給付任何款項，雖簽立和解書，但毫無履行之誠意，原審僅判處有期徒
    刑一年，量刑顯屬過輕，難昭警惕等語並指摘原判決不當。然經本院向內政部警
    政署國道公路警察局第六警察隊函查煞車痕與車速換算該隧道行車速限為九十公
    里，九十年十月舖設瀝青路面，若（營業曳引車）煞車痕四十六至五十八公尺，
    其車速為九十公里，若煞車痕五十六至七十二公尺則車速為一百公里，有該隊九
    十三年九月二日公警六交字第○九三○○○八一○七號函附本院卷可憑，是以被
    告駕所曳引車，依當時天氣良好，路面乾燥無障礙物之情形，被告所駕車輛車速
    亦有可能在每小時九十公里之限速內行駛，此部分檢察官並未具體指明被告有何
    超速違規情事，並指出證明之方法。至事後被告與被害人和解或履行和解條件之
    情形，亦經原審審酌被告犯罪後之情狀而為量處有期徒刑一年之刑度，尚屬妥適
    ，檢察官以量刑過輕指摘原判決不當，為無理由，應予駁回。
據上論斷，應依刑事訴訟法第三百六十八條，判決如主文。
本案經檢察官張啟彬到庭執行職務。
中　　　華　　　民　　　國　　九十三　　年　　　十　　　月　　 二十 　　日
                            臺灣高等法院刑事第十九庭
                                審判長法  官  許  國  宏
                                      法  官  林  勤  純
                                      法  官  洪  光  燦
右正本證明與原本無異。
如不服本判決，應於收受送達後十日內向本院提出上訴書狀，其未敘述上訴之理由者
並得於提起上訴後十日內向本院補提理由書（均須按他造當事人之人數附繕本）。
                                      書記官  陳  玉  嬋
中　　　華　　　民　　　國　　九十三　　年　　　十　　　月　　二十一　　日
附錄：本案論罪科刑法條全文
刑法第二百七十六條
因過失致人於死者，處二年以下有期徒刑、拘役或二千元以下罰金。
從事業務之人，因業務上之過失犯前項之罪者，處五年以下有期徒刑或拘役，得併科
三千元以下罰金。
